臺灣臺中地方法院刑事判決
110年度交易字第1106號
公  訴  人  臺灣臺中地方檢察署檢察官
被      告  張珀豪



上列被告因過失致重傷案件，經檢察官提起公訴（110年度偵續
字第105號），本院判決如下：
    主    文
張珀豪犯過失傷害人致重傷罪，處有期徒刑柒月。
    犯罪事實
一、張珀豪於民國109年8月27日10時許，駕駛車牌號碼000-0000
    號自用小客車，搭載其岳母劉艷姬（涉犯過失致重傷害罪部
    分，經本院以110年度交易字第841號案件審理中），沿臺中
    市豐原區豐勢路2段，由西往東方向行駛，於同日10時6分許
    ，行經臺中市○○區○○路0段000號前時，本應注意汽車臨時停
    車時，應依車輛順行方向緊靠道路邊緣，其前後輪胎外側距
    離緣石或路面邊緣不得逾60公分，而依當時天候晴、日間自
    然光線、柏油路面乾燥、無缺陷、無障礙物及視距良好等，
    並無不能注意之情事，竟疏未注意及此，未緊靠道路邊緣，
    即貿然在該處臨時停車，讓劉艷姬下車。而劉艷姬本應注意
    汽車臨時停車，乘客開啟車門時，應由右側開啟車門，且應
    注意行人、其他車輛，並讓其先行，確認安全無虞後，再將
    車門開啟至可供出入幅度，迅速下車並關上車門，其亦無不
    能注意之情事，竟疏未注意及此，即貿然開啟前揭自用小客
    車左後車門下車，適莊王玉綢騎乘車牌號碼000-0000號普通
    重型機車，自同向後方行經前揭自用小客車左側，因閃避不
    及，與劉艷姬開啟之車門發生碰撞，致莊王玉綢人車倒地，
    受有頭部外傷併蜘蛛膜下腔出血及顱骨骨折、左側動脈靜脈
    竇廔管、脾臟損傷Gr-III、左側肩胛骨骨折、左側鎖骨骨折
    、左側肋骨骨折、左側第一掌骨骨折及水腦症等傷害，嗣經
    治療後因創傷性蜘蛛網膜下出血後遺症併肢體癱瘓、癲癇症
    候群、失語症及失智症，生活無法自理，無法自行表達，需
    專人24小時照顧，且有一目視力缺損狀況，已達嚴重減損一
    目之視能及身體健康有重大難治之重傷害。
二、案經莊王玉綢之夫莊嘉田委由周金城律師訴由臺灣臺中地方
    檢察署檢察官偵查起訴。
    理    由
壹、證據能力部分：
    被告對於以下所引用之供述證據、非供述證據，於審理時稱
    沒有意見（見本院卷第80頁），且該等證據作成之客觀情況
    均無不當，並無不宜作為證據之情事，均應具有證據能力。
貳、實體部分：
一、認定犯罪事實所憑之證據及理由：
    訊據被告固坦承有於前揭時、地違規臨時停車，惟否認有何
    過失致重傷犯行，辯稱略以：我覺得車子停在那邊，雖然有
    違停，但不會傷害到人，且我有告訴我岳母劉艷姬，說不可
    以開門，被害人也閃過了，我覺得我沒有過失等語。經查：
（一）被告於前揭時、地違規臨時停車，其事前已告知證人劉艷
      姬下車前應注意左後方來車，始能開啟車門下車，證人劉
      艷姬仍開啟自用小客車左後車門下車等情，業據被告於本
      院審理時自承在案（見本院卷第199頁），核與證人劉艷
      姬於警詢、偵查中（見偵卷第29頁至第32頁、第45頁）證
      述情節大致相符，復有道路交通事故現場圖、道路交通事
      故調查報告表（一）、（二）、臺中市政府警察局交通事
      故補充資料表、臺中市政府警察局道路交通事故初步分析
      研判表、現場及車損照片附卷可稽（見偵卷第37頁至第41
      頁、第57頁至第63頁）。上開部分事實，首堪認定。
（二）被告雖以前詞置辯，惟查：
　　1.本院當庭勘驗被告行車紀錄器影像光碟及監視器錄影光碟
      ，勘驗結果：①被告行車紀錄器影像光碟，檔名「0分20秒
      (行車紀錄器).avi」檔案，⑴畫面顯示時間：西元2020/08
      /27 10:08:08至10:08:15，被告駕駛自用小客車迴轉；⑵1
      0:08:15至10:08:28，被告駕駛自用小客車迴轉，至臺中
      市○○區○○路0段000號前停車，被告問：你要走過去嗎（臺
      語）；⑶10:08:28至10:08:30，被害人莊王玉綢在被告駕
      駛自用小客左側人車滑行；⑷10:08:30至10:08:40，被害
      人莊王玉綢人車倒地；②監視器錄影光碟，檔名「0分33秒
      .MP4」檔案，⑴10:10:06至10:10:13，被告駕駛自用小客
      車迴轉，至臺中市○○區○○路0段000號前停車；⑵10:10:24
      ，被告駕駛自用小客車之左後車門開啟，被害人莊王玉綢
      騎乘機車駛至自用小客車左後方；⑶10:10:24，被告駕駛
      自小客車之左後車門開啟，被害人莊王玉綢騎乘機車駛至
      ，閃避不及碰撞自用小客車左後車門，有本院勘驗筆錄及
      擷取照片在卷可稽（見本院卷第131頁、第133頁至第137
      頁）。由上揭勘驗結果及擷取照片，堪認10:10:24被告駕
      駛自用小客車之左後車門開啟，被害人莊王玉綢騎乘機車
      駛至自小客車左後方，閃避不及而碰撞自小客車左後車門
      ，事故發生時間在1秒內，行進中之被害人機車實難於1秒
      時間反應閃避，應屬猝不及防之情況，是被告辯稱被害人
      已閃過云云，顯係事後卸責之詞，顯無足採。
    2.按汽車臨時停車時，應依車輛順行方向緊靠道路邊緣，其
      前後輪胎外側距離緣石或路面邊緣不得逾60公分；汽車臨
      時停車或停車，乘客開啟車門時，應由右側開啟車門，且
      應注意行人、其他車輛，並讓其先行，確認安全無虞後，
      再將車門開啟至可供出入幅度，迅速下車並關上車門，此
      觀道路交通安全規則第111條第2項、第112條第5項第2、3
      、4款之規定即明。查本件案發時，被告係領有汽車駕駛
      執照之人，有道路交通事故調查報告表（二）附卷可證（
      見偵卷第41頁），負有依上揭交通法規行駛之注意義務；
      且依卷附道路交通事故現場圖所示（見偵卷第37頁），可
      知被告在臺中市○○區○○路0段000號前臨時停車，讓乘客下
      車，車輛所停放之位置，右側前後輪分別距離路緣邊線1.
      7、1.9公尺乙節，有道路交通事故現場圖在卷可憑（見偵
      卷第37頁），則被告顯然已違反前揭臨時停車應緊靠道路
      邊緣之義務。而證人劉艷姬於汽車臨時停車開啟車門時，
      竟疏未注意應由右側開啟車門，且應注意行人、其他車輛
      ，並讓其先行，確認安全無虞後，再將車門開啟至可供出
      入幅度，迅速下車並關上車門，即貿然逕由左側開啟車門
      ，且未注意其他人車動態並讓其先行，亦有違反前揭不當
      開啟車門之注意義務，以致該車左後車門開啟後與自後駛
      至之被害人所騎乘機車發生碰撞，被害人因此倒地受重傷
      ，則被告對於上開肇事並使被害人受重傷之行為具有過失
      責任自明。又本件車禍之肇事責任，經送請臺中市車輛行
      車事故鑑定委員會鑑定結果認定：被告臨時停車車輛右前
      輪外側距路緣1.7公尺，右後輪外側距路緣1.9公尺，違反
      道路交通安全規則第111條第2項，與被告駕駛自用小客車
      ，於慢車道臨時停車，乘客不當開啟左側車門，未讓行進
      中之車輛先行，同為肇事原因，被害人駕駛普通重型機車
      ，無肇事因素，有臺中市車輛行車事故鑑定委員會110年1
      2月24日中市車鑑字0000000000號函檢附臺中市車輛行車
      事故鑑定委員會中市車鑑0000000案鑑定意見書及該會111
      年1月19日中市車鑑字第1110000373號函附卷可憑（見本
      院卷第153頁至第156頁、第159頁至第160頁）。與本院前
      揭認定被告之過失情節大致相符，益足為證。
（三）復按稱重傷者，謂下列傷害：一、毀敗或嚴重減損一目或
      二目之視能。六、其他於身體或健康，有重大不治或難治
      之傷害，刑法第10條第4項第1款、第6款定有明文。查被
      害人因上開車禍，受有頭部外傷併蜘蛛網膜下腔出血及顱
      骨骨折、左側動脈靜脈竇廔管、脾臟損傷Gr-III、左側肩
      胛骨骨折、左側鎖骨骨折、左側肋骨骨折、左側第一掌骨
      骨折及水腦症等傷害，嗣經治療後因創傷性蜘蛛膜下出血
      後遺症併肢體癱瘓、癲癇症候群、失語症及失智症，生活
      無法自理，無法自行表達，需專人24小時照顧，且有一目
      視力缺損狀況，且被害人已因腦損傷，致精神障礙或其他
      心智缺陷，致不能為意思表示或受意思表示，或不能辨識
      其意思表示效果，而經本院以110年監宣字第402號民事裁
      定宣告被害人為受監護宣告之人，有中國醫藥大學附設醫
      院診斷證明書、惠盛醫院診斷證明書、衛生福利部豐原醫
      院診斷證明書、中國醫藥大學附設醫院110年9月4日院醫
      事字第1100012356號函、林新醫療社團法人附設烏日林新
      醫院診斷證明書及本院110年度監宣字第402號民事裁定影
      本在卷可稽（見偵卷第89頁至第97頁、本院卷第73頁、第
      83頁至第85頁、第101頁至第102頁），堪認被害人所受傷
      害已達嚴重減損一目之視能及身體健康有重大難治之重傷
      害。被告之過失行為與被害人所受傷害結果間，具有相當
      因果關係甚明。
（四）綜上所述，被告上開辯解均無可採，本案事證明確，被告
      犯行洵堪認定。 
二、論罪科刑：
（一）核被告所為，係犯刑法第284條後段之過失傷害人致重傷
      罪。又本件車禍發生後，報案人或勤指中心轉來資料未報
      明肇事人，員警前往現場處理時，被告留在現場，向前來
      處理之警員承認為肇事人，有臺中市政府警察局道路交通
      事故肇事人自首情形紀錄表在卷可查（見偵卷第53頁），
      堪認被告係於有偵查犯罪權限之公務員知悉肇事者係何人
      前，留待現場向前來處理之員警坦承其為行為人，並願接
      受裁判，核與自首之規定相符，爰依刑法第62條前段規定
      減輕其刑。
（二）爰審酌被告並無前科，有臺灣高等法院被告前案紀錄表附
      卷可稽，本件係因被告駕駛自用小客車，未緊靠路邊臨時
      停車，及證人劉艷姬貿然開啟系爭自用小客車左後車門下
      車，致被害人騎乘之機車因閃避不及，與開啟之車門發生
      碰撞，導致本件事故發生，被害人因而受有前揭重傷害，
      生活無法自理，無法自行表達，需專人24小時照顧，造成
      被害人身心痛苦，嚴重影響其家庭生活，被告行為應予非
      難；及斟酌被告犯後否認犯行，與告訴人迄今尚未能達成
      和解，學識為高職畢業，從事機械維護工作，家庭經濟狀
      況勉持（見本院卷第199頁），告訴代理人表示被告否認
      犯行，毫無悔意，請法院從重量刑，並不給予緩刑（見本
      院卷第198頁）等一切情狀，量處如主文所示之刑。
據上論斷，應依刑事訴訟法第299條第1項前段，刑法第284條後
段、第62條前段，刑法施行法第1條之1第1項，判決如主文。
本案經檢察官黃秋婷提起公訴，檢察官宋恭良到庭執行職務。
中    華    民    國   111    年    3      月    16   日
                   刑事第十一庭  法  官  許曉怡
以上正本證明與原本無異。
如不服本判決應於收受判決後20日內向本院提出上訴書狀，並應
敘述具體理由；其未敘述上訴理由者，應於上訴期間屆滿後20日
內向本院補提理由書（均須按他造當事人之人數附繕本）「切勿
逕送上級法院」。
告訴人或被害人對於判決如有不服具備理由請求檢察官上訴者，
其上訴期間之計算係以檢察官收受判決正本之日期為準。
                                 書記官  郭淑琪
中　　華　　民　　國　　111 　年　　3 　　月　　17　　日
附錄本案論罪科刑法條：
中華民國刑法第284條
因過失傷害人者，處1年以下有期徒刑、拘役或10萬元以下罰金
；致重傷者，處3年以下有期徒刑、拘役或30萬元以下罰金。